【裁判字號】    97,上,156
【裁判日期】    970924
【裁判案由】    履行契約
【裁判全文】
臺灣高等法院臺中分院民事判決  97年度上字第156號
上  訴  人  丙○○
                        弄3號
訴訟代理人  劉惠利律師
複代理人    戊○○（兼送達代收人）
上  訴  人  丁○○
                        弄3號
被上訴人    乙○○
訴訟代理人  高宏文律師
上列當事人間履行契約事件，上訴人對於中華民國97年3月20日
臺灣彰化地方法院97年度訴字33號第一審判決提起上訴，本院於
97年9月10日言詞辯論終結，判決如下：
    主  文
原判決廢棄。
被上訴人在第一審之訴及假執行之聲請均駁回。
第一、二審訴訟費用由被上訴人負擔。
    事實及理由
一、被上訴人起訴主張：伊於民國（下同）81年7月間，受上訴
    人等之父親江鋤案之委託，處理其所有相關土地權利糾紛之
    事項，江鋤案並立書允諾將其於祭祠公業內繼承之土地，即
    系爭彰化縣員林鎮○○段第二五０地號土地（以下稱系爭土
    地），除出售予訴外人甲○○部分外，其餘約360坪之土地
    ，轉讓一半予伊，作為上開委任報酬。嗣江鋤案於82年間過
    世，上開土地之權利由上訴人二人共同繼承，被上訴人屢次
    向上訴人請求履行該契約，均未獲上訴人善意回應，被上訴
    人並於96年7月3日寄發存證信函予上訴人，要求其履行上開
    契約未果，乃求為判命上訴人連帶移轉系爭土地之應有部分
    百分之四十三之判決。惟經原審要求被上訴人提出系爭土地
    之土地登記謄本後，始發現系爭土地仍登記於上訴人所屬之
    祭祠公業江四合名下。故被上訴人認上訴人應無權將系爭土
    地移轉登記予被上訴人，則被上訴人需將本件請求轉換成債
    務不履行之損害賠償，該180坪土地，以系爭土地公告現值
    每平方公尺新台幣（以下同）6,000元為計算，為此依債務
    不履行之法律關係，求為命上訴人連帶給付損害3,569,400
    及自起訴狀送達翌日起加計法定遲延利息暨供擔保請准宣告
    假執行之判決；原審判命上訴人如數連帶給付及自民國97年
    2月25日起至清償日止，按年息百分之5計算之利息。上訴人
    提起上訴，被上訴人答辯聲明: 上訴駁回。
二、上訴人則以：
  (一)伊等父親江鋤案於83年去世時，分別為國、高中階段，為限
    制行為能力人，並無遺產，依照民法繼承編施行法第一條之
    一第二項規定，無義務清償父親生前之債務，並不知被上訴
   人所提出之承諾書否為父親所簽，且承諾書上所載之土地也
    非伊等之父親所有，伊等之父親如何能夠與被上訴人來平分
    ，且伊等之父親是八十三年間去世，何以被上訴人迄今才請
    求；系爭土地伊等目前都沒有在耕作，也沒有在使用，在伊
    等之父親過世後，伊等都沒有去過系爭土地，且系爭土地現
    在由何人使用伊等也不知道，伊等之祖母在養老院，根本未
    收受系爭土地的租金；而被上訴人既請求債務不履行，應以
    父親江鋤案全體之繼承人為當事人，被上訴人僅以伊二人為
    被告，其起訴不合法，就承諾書之記載文義以觀，係附停止
    條件之法律行為，於土地為父親江鋤案所有時，才登記給被
    上訴人，今土地未登記在父親江鋤案名下，條件未成就，被
    上訴人之主張顯無理由等語置辯。上訴聲明: (一)原判決廢棄
    。(二)上廢棄部分，被上訴人在第一審之訴及其假執行之聲請
    均駁回。(三)第一、二審訴訟費用由被上訴人負擔。(四)如受不
    利之判決時，請准上訴人提供擔保免為假執行。
三、按當事人適格，乃指當事人就具體特定訴訟標的有無實施訴
    訟之權能而言，此項權能之有無，應依當事人與特定訴訟標
    的之關係定之。倘原告主張其為訴訟標的法律關係之權利主
    體，或主張他造為訴訟標的法律關係之義務主體，其當事人
    即為適格，至其是否確為權利人或他造是否確為義務人，乃
    為訴訟標的法律關係在實體上有無理由問題，非為當事人適
    格之欠缺。本件被上訴人既本於死者江鋤案所立具之承諾書
    而請求，自應對於江鋤案之全體繼承人起訴，其訴訟標的，
    對於繼承人全體，必須合一確定，倘未列繼承人全體為當事
    人，自屬當事人不適格，查江鋤案之繼承人除上訴人丙○○
    、丁○○二人外，尚有江雅琪，有戶籍謄本可憑（見本院卷
    50頁），雖被上訴人原請求標的之系爭土地登記為祭祠公業
    江四合名義，惟其既主張債務不履行之損害賠償，然仍應以
    江鋤案之全體繼承人起訴始為適格當事人，是本件欠缺權利
    保護要件，應予駁回，原審所為上訴人敗訴之判決，於法尚
    有未洽，自屬不能維持。上訴論旨指摘原判決不當，求為廢
    棄改判，非無理由，爰判決如主文所示。
四、本件事證已臻明確，兩造其餘之攻擊及防禦方法，核與判決
    之結果不生影響，無予一一審究之必要，併此敘明。
據上論結，本件上訴為有理由，依民事訴訟法第450條、第463條
、第249條第1項第6款、第78條，判決如主文。
中    華    民    國    97    年    9     月    24    日
                  民事第五庭    審判長法  官  林陳松
                                      法  官  古金男
                                      法  官  鄭金龍
以上正本係照原本作成。
如對本判決上訴，須於收受判決送達後二十日內向本院提出上訴
書狀，其未表明上訴理由者，應於提出上訴後二十日內向本院提
出上訴理由書（須按他造人數附具繕本）。
上訴時應提出委任律師為訴訟代理人之委任狀。具有民事訴訟法
第四百六十六條之一第一項但書或第二項之情形為訴訟代理人者
，另應附具律師及格證書及釋明委任人與受任人有該條項所定關
係之釋明文書影本。
                                      書記官  陳振海
中    華    民    國    97    年    9     月    25    日
                                                      Ａ


司法院資訊處製作；財團法人民間司法改革基金會備份。
